【裁判字號】    99,司財管,115
【裁判日期】    990811
【裁判案由】    選任遺產管理人
【裁判全文】
臺灣高雄地方法院民事裁定           99年度司財管字第115號
聲  請  人  高雄縣甲仙地區農會
法定代理人  甲○○
上聲請人對被繼承人乙○○聲請選任遺產管理人事件，本院裁定
如下：
    主  文
選任吳玉豐律師為被繼承人乙○○（男，民國○○○年○月○○
日生，身分證統一編號：Ｚ000000000號，民國九十八
年三月八日死亡）之遺產管理人。
程序費用新臺幣壹仟元由被繼承人乙○○之遺產負擔。
    理  由
一、本件聲請意旨略以：緣被繼承人乙○○（男，民國○○年○ 月
    ○○日生，身分證統一編號：Ｚ000000000號）生前向聲請人借
    款3 筆：(一)新臺幣（下同）10,000,000元部分，被繼承人乙
    ○○自87年9 月21日起即未依約繳付本息，及自87年9 月21
    日起至清償日止，按年息百分之10.2計算之利息暨違約金，
    屢經催討迄未清償。(二)借款2,500,000 元部分，其自88年8
    月14日起亦未依約繳付本息，及自88年8 月14日起至清償日
    止，按年息百分之10.12 計算之利息暨違約金，亦經催討均
    未獲果。(三)借款400,000 元（聲請狀誤載400,000,000 元）
    部分，其自88年7 月14日起即未依約繳付本息，及自88年7
    月14日起至清償日止，按年息百分之11.87 計算之利息暨違
    約金，迭經催討迄未清償。詎被繼承人乙○○於98年3 月8
    日死亡，其繼承人均已向法院聲明拋棄繼承，又其親屬會議
    並未於一個月內為其選任遺產管理人，為確保聲請人債權之
    行使，爰依民法第1178條第2 項規定，狀請鈞院指定吳玉豐
    律師為本件遺產管理人等語。
二、按「繼承開始時，繼承人之有無不明者，由親屬會議於1 個
    月內選定遺產管理人，並將繼承開始及選定遺產管理人之事
    由，向法院報明。」、「無親屬會議或親屬會議未於前條所
    定期限內選定遺產管理人者，利害關係人或檢察官，得聲請
    法院選任遺產管理人，並由法院依前項規定為公示催告。」
    、又「先順序繼承人均拋棄其繼承權時，由次順序之繼承人
    繼承，其次順序之繼承人有無不明或第四順序之繼承人均拋
    棄其繼承權者，準用關於無人承認繼承之規定。」，民法第
    1177條、第1178條第2 項、第1176條第6 項分別定有明文。
三、經查：
  (一)聲請人主張之前揭事實，業據其提出本院家事庭99年6 月9
    日雄院高98繼司切字第1521號函、被繼承人乙○○之繼承系
    統表、戶籍資料等件及借據3 紙為證，並經本院依職權調取
    本院98年度繼字第1521號拋棄繼承權卷宗核閱屬實，堪信為
    真實。
  (二)聲請人既對被繼承人有債權存在，為其債權人，自應屬利害
    關係人無訛。又被繼承人之繼承人均已依法拋棄繼承，復查
    無其他合法繼承人存在，揆諸前揭規定，自應準用關於無人
    承認繼承之規定，參以其親屬會議並未於死亡發生之日起1
    個月內為其選定遺產管理人並呈報本院，是聲請人以利害關
    係人之地位，向本院聲請選任遺產管理人，自屬有據。
  (三)本院審酌：被繼承人乙○○前揭現存繼承人既均已依法拋棄
    繼承，可知顯已不願再與被繼承人之遺產有何糾葛，本無義
    務就其遺產再為管理；況擔任遺產管理人，主要係彙整被繼
    承人之財產，踐行被繼承人債權、債務之確認，並作適法合
    理之分配，且於有繼承人承認繼承時或遺產分配後，尚有剩
    餘時，將遺產移交繼承人或國庫，此須熟悉相關法律程序進
    行遺產處分，經本院函詢吳玉豐律師是否願任本件遺產管理
    人，經吳玉豐律師函覆願意擔任，有陳報狀1 紙附卷可稽，
    爰選任吳玉豐律師為本件遺產管理人。另因本件被繼承人之
    全部繼承人均拋棄繼承，而「準用」無人承認繼承之規定，
    與繼承人有無不明之情形尚屬有間，是民法第1178條第2 項
    關於承認繼承之公示催告，即無準用之餘，附此敘明。
四、依非訟事件法第157 條、第24條第1 項，裁定如主文。
五、如對本裁定抗告，須於裁定送達後10日之不變期間內，向本
    院提出抗告狀，並繳納抗告費新臺幣1,000 元。
中    華    民    國    99    年     8    月    11    日
                  家事法庭  司法事務官  任士慧

司法院資訊處製作；財團法人民間司法改革基金會備份。
